【裁判字號】    91,訴,6340
【裁判日期】    920829
【裁判案由】    給付貨款等
【裁判全文】
臺灣臺北地方法院民事判決                        九十一年度訴字第六三四○號
    原      告  施耐德電機股份有限公司
    法定代理人  戊○○
    訴訟代理人  劉陽明    律師
                陳璧秋    律師
    複 代 理人  丙○○
    被      告  和電工程股份有限公司
    法定代理人  丁○○
    訴訟代理人  甲○○
                乙○○
    被      告  鴻福水電企業股份有限公司
    法定代理人  己○○
右當事人間請求給付貨款及確認租金債權存在事件，本院判決如左：
    主    文
被告鴻福水電企業股份有限公司應給付原告新台幣貳佰陸拾貳萬零捌佰元及自民國九
十二年一月二十二日起至清償日止，按週年利率百分之五計算之利息。
原告其餘之訴駁回
訴訟費用由被告鴻福水電企業股份有限公司負擔。
本判決第一項於原告以新台幣捌拾捌萬元供擔保後，得假執行。
原告其餘假執行之聲請駁回。
    事    實
甲、原告方面：
一、聲明：
  (一)被告鴻福水電企業股份有限公司應給付原告新台幣（下同）二百六十二萬零八百
    元及自起訴狀繕本送達之翌日起至清償日止，按年息百分之五計算之利息。
  (二)確認被告鴻福水電企業股份有限公司對被告和電工程股份有限公司就座落台北市
    ○○○路一段七十六號十樓之三房屋有租金債權存在。
  (三)原告願供擔保，請准宣告假執行。
二、陳述：
  (一)被告鴻福水電企業股份有限公司（下稱鴻福公司）於民國（下同）九十年十二月
    二十一日與原告簽訂設備買賣合約書，兩造約定被告向原告購買Busway（低壓匯
    流排）設備十四組（下稱系爭設備），並由原告為被告進行安裝，雙方約定價款
    為設備費四百萬元（未稅），於簽約時付訂金百分之十，餘款百分九十分批交貨
    付款，票期六十天，另約定安裝費五十萬元（未稅），經被告初驗合格後付款，
    票期六十天；嗣因被告鴻福公司僅向原告購買九組系爭設備，兩造遂同意將價款
    變更為設備費二百五十七萬四千元（未稅）、安裝費三十二萬二千元（未稅），
    共二百八十九萬六千元。又原告已於九十一年三月十八日將系爭設備全數交予被
    告鴻福公司，經鴻福公司於九十一年三月十九日驗收合格，並經原告於九十一年
    五月間安裝完成，是以，被告鴻福公司依約即應付清前開設備費及安裝費等貨款
    ；詎鴻福公司迄今尚未清償設備費二百二十八萬二千七百元、安裝費三十三萬八
    千一百元，共二百六十二萬零八百元（含稅）。
  (二)又被告鴻福公司以其所有座落於台北市○○○路○段七十六號十樓之三房屋出租
    予被告和電工程股份有限公司（下稱和電公司），現為被告和電公司使用收益中
    ，原告為保全前揭對被告鴻福公司之債權，前向本院聲請假扣押被告鴻福公司對
    被告和電公司之租金債權，並經本院以九十一年度執全地字第三○二四號執行命
    令禁止被告鴻福公司於前開債權金額範圍內，收取對被告和電公司之租金債權或
    為其他處分，被告和電公司亦不得對被告鴻福公司清償在案；嗣經被告和電公司
    聲明異議，否認被告鴻福公司對伊有租金債權之存在，是原告即有提起確認被告
    鴻福公司對被告和電公司就座落於台北市○○○路○段七十六號十樓之三房屋有
    租金債權存在之法律上利益。此外，被告和電公司雖抗辯伊於九十一年十月三十
    一日已與被告鴻福公司終止房屋租賃契約，此有雙方於九十一年九月十八日所簽
    立之協議書為憑，另主張和電公司現使用前開房屋，係向新屋主即訴外人高泉萬
    承租使用，自有正當權源。惟查，由被告和電公司提出之系爭房屋土地建物騰本
    可知，系爭房屋係於九十一年十一月十一日出售予訴外人高泉萬，雙方買賣房屋
    之時點，恰係於本院執行命令送達被告等之後，且高泉萬當時係任職於被告和電
    公司，是被告鴻福公司與訴外人高泉萬間是否確有買賣契約存在，抑係被告等為
    脫免租金債權及為免系爭房地遭受查封命令所為之通謀虛偽意思表示，不無疑義
    ；況按民法第八十七條規定及依最高法院二十七年度上字第三一九五號判例意旨
    可知，假裝買賣係由雙方通謀所為之虛偽意思表示，依民法第八十七條第一項之
    規定當然無效，並非得撤銷之行為，不得謂未撤銷前尚屬有效，從而，鴻福公司
    與高泉萬之間買賣契約是否確實存在，被告和電公司自應負舉證責任。
三、證據：提出兩造設備買賣合約書一件、送貨單一件、土地及建物謄本一件、照片
    二幀、臺灣臺北地方法院九十一年度執全地字第三○二四號執行命令一件、臺灣
    臺北地方法院九十一年度執全地字第三○二四號民事執行處通知一件、鴻福水電
    企業股份有限公司登記事項卡一件（以上均影本）、己○○之
    等件為證，並聲請本院依職權傳喚證人高泉萬、丁○○及董劍鋒出庭應訊。
乙、被告方面：
一、被告和電工程股份有限公司部分：
  (一)聲明：原告之訴及假執行之聲請均駁回。
  (二)陳述：
    被告和電公司已於九十一年九月十八日與被告鴻福公司終止租賃契約，十二個月
    份之租金亦已付清，此有雙方簽訂之協議書及租賃契約書可稽，至於被告鴻福公
    司與訴外人高泉萬間有何關係，被告和電公司並不清楚，且被告和電公司嗣後亦
    係將租金給付予新的出租人即訴外人高泉萬，此亦有租金明細為憑；從而，原告
    請求確認被告鴻福公司對被告和電公司就座落於台北市○○○路○段七十六號十
    樓之三房屋有租金債權存在，顯無理由。
  (三)證據：提出協議書一件、租賃契約書二件、租金明細一件（以上均影本）等件為
    證。
二、被告鴻福水電企業股份有限公司部分：
    被告鴻福水電企業股份有限公司未於言詞辯論期日到場，亦未提出書狀作何聲明
    或陳述。
    理    由
甲、程序方面：
    本件被告鴻福水電企業股份有限公司經合法通知，無正當理由未於言詞辯論期日
    到場，核無民事訴訟法第三百八十六條所列各款情形，應依原告之聲請，由其一
    造辯論而為判決。
乙、實體方面：
一、本件原告起訴主張被告鴻福公司於九十年十二月二十一日與原告簽訂設備買賣合
    約書，約定由被告向原告購買Busway（低壓匯流排）設備十四組，並由原告為被
    告進行安裝，約定價款為設備費四百萬元，嗣被告鴻福公司僅向原告購買九組系
    爭設備，兩造遂同意將價款變更為設備費二百五十七萬四千元、安裝費三十二萬
    二千元，原告於九十一年三月十八日將系爭設備全數交予被告鴻福公司，經鴻福
    公司驗收合格，並經原告安裝完成，是鴻福公司依約即應付清前開設備費及安裝
    費等貨款，詎鴻福公司迄今尚未清償設備費二百二十八萬二千七百元、安裝費三
    十三萬八千一百元，原告乃聲請對被告鴻福公司之財產為假扣押，其中就鴻福公
    司對被告和電公司租金債權部分，和電公司提出異議，否認鴻福公司有此租金債
    權，為此訴請鴻福公司給付貨款、確認鴻福公司對和電公司租金債權存在等語；
    鴻福公司於本件爭議審理過程中均未到場，亦未提出任何證據資料或答辯理由；
    和電公司則以該公司已於九十一年九月十八日與被告鴻福公司終止租賃契約，十
    二個月份之租金亦已付清，至目前使用之房屋係向訴外人高泉萬承租，租金亦交
    付予高泉萬，原告請求確認鴻福公司對被告和電公司就座落於台北市○○○路○
    段七十六號十樓之三房屋有租金債權存在，顯無理由等語置辯。
二、關於被告鴻福公司向原告訂貨，原告已依約交付貨物，且安裝於鴻福公司，經鴻
    福公司簽收完畢一節，已經原告提出設備買賣合約書、送貨單為證，此部份事實
    堪信為真正。從而，原告本於買賣契約，訴請被告鴻福公司給付買賣價金二百六
    十二萬零八百元及自起訴狀繕本送達翌日起至清償日止，按週年利率百分之五計
    算之利息，即有理由，應予准許。
三、原告另指其以對鴻福公司之貨款債權向本院聲請對鴻福公司之財產為假扣押，並
    對鴻福公司對被告和電公司之租金債權執行扣押命令，詎和電公司竟聲明異議，
    否認鴻福公司對其有租金債權之存在，和電公司之否認顯有非是，為此訴請確認
    鴻福公司對被告和電公司有租金債權云云。經查，鴻福公司與和電公司就坐落於
    台北市○○○路○段七六號十樓之三房屋簽定有房屋租賃契約書，約定租期自九
    十一年八月一日起至九十二年七月三十一日止，每月租金為四萬元，此有房屋租
    賃契約書影本在卷可稽（參被證二），嗣鴻福公司與和電公司於九十一年九月十
    八日復簽定協議書，雙方同意上開租賃契約至九十一年十月三十一日終止，此有
    協議書影本附卷可考（參被證一），而租金部分，則有鴻福公司簽章領取支票之
    廠商請款印鑑影本在卷可徵（參被證二後附資料），就上開資料形式上觀之，鴻
    福公司與和電公司間一度曾有租賃契約關係，惟雙方之租賃契約關係於九十一年
    十月三十一日後即已終止。系爭門牌號碼台北市○○○路○段七六號十樓之三房
    屋嗣於九十一年十一月十一日由訴外人高泉萬買受，並於同年月二十一日辦畢所
    有權移轉登記，此一事實，有土地、建物登記謄本可資佐參，被告和電公司並因
    此提出其與高泉萬於九十一年十一月二十一日簽定之房屋租賃契約書、給付租金
    之廠商請款印鑑等資料，辯稱自九十一年十一月一日起，其已改向高泉萬承租系
    爭房地，且對高泉萬支付租金等語。對此，原告指稱系爭房屋係於九十一年十一
    月十一日出售予訴外人高泉萬，買賣房屋之時點，恰係於本院執行命令送達被告
    等之後，且高泉萬當時係任職於被告和電公司，是被告鴻福公司與訴外人高泉萬
    間是否確有買賣契約存在，抑係被告等為脫免租金債權及為免系爭房地遭受查封
    命令所為之通謀虛偽意思表示，不無疑義，認為鴻福公司與高泉萬間之不動產買
    賣契約無效云云。然依土地法第四十三條規定，依土地法所為之登記，有絕對效
    力，本件系爭不動產已經登記移轉過戶予訴外人高泉萬，高某本於所有人地位與
    承租人被告和電公司簽定房屋租賃契約，應屬合乎情理，而高泉萬亦到場證稱其
    確實向鴻福公司購買系爭房地，並自和電公司收取租金（參本院九十二年六月五
    日言詞辯論筆錄），是此部份事實當屬真實，申言之，高泉萬對和電公司確有租
    金債權，而鴻福公司已因出售系爭不動產，且終止與和電公司間之租賃契約，而
    喪失對和電公司之租金請求權，原告謂鴻福公司對和電公司尚有租金債權云云，
    所據者何，未見其說。至高泉萬與鴻福公司就系爭不動產所簽定之買賣契約書，
    其時間洽係在本院執行命令送達被告等人之後，縱認為過於巧合，亦難因此即認
    為高泉萬與鴻福公司間就系爭不動產所簽訂之買賣契約書係出於虛偽意思表示，
    原告對於高泉萬與鴻福公司間是否確有虛偽意思表示情事無法舉證證明，其所為
    指陳即屬單方臆測之詞，不足採信。從而，本件原告訴請確認鴻福公司對被告和
    電公司有租金債權存在云云，即無理由，應予駁回。
四、假執行之宣告
    本件原告聲明願供擔保，請准為假執行之宣告，經核於原告勝訴範圍內，其所為
    聲請為有理由，爰酌定相當擔保金額准許之。至原告敗訴部分，其假執行之聲請
    即失所附麗，應併予駁回，附此敘明。
五、結論：本件原告之訴為一部有理由，一部無理由，依民事訴訟法第三百八十五條
    第一項、第七十九條但書、第三百九十條第二項，判決如主文。
中      華      民      國    九十二    年      八      月    二十九    日
                                      民事第二庭法  官  汪漢卿
右為正本係照原本作成
如對本判決上訴，須於判決送達後廿日內向本院提出上訴狀
中      華      民      國    九十二    年      八      月    二十九    日
                                                書記官  許婉如


司法院資訊處製作；財團法人民間司法改革基金會備份。
